【裁判字號】    90,台上,1895
【裁判日期】    900329
【裁判案由】    偽造有價證券
【裁判全文】
最高法院刑事判決                                九十年度台上字第一八九五號
    上  訴  人  甲○○
    選任辯護人  張玉希律師
右上訴人因偽造有價證券案件，不服台灣高等法院中華民國八十七年十月二日第二審
判決（八十七年度上訴字第一一七九號，起訴案號：台灣士林地方法院檢察署八十六
年度偵緝字第六一號），提起上訴，本院判決如左：
    主  文
原判決撤銷，發回台灣高等法院。
    理  由
本件原判決認定上訴人甲○○於民國八十四年五月二日下午六時許，明知原持有由不
詳姓名之人所交付如原判決附表所示之花旗銀行美金旅行支票四紙係偽造，竟意圖為
自己不法之所有，持往台北市○○○路○段一號金甌女中，向嚴孟琳（原名為嚴廣萍
）表示急需現金，並以晚間無法至金融機構兌換現金為由，以前開偽造之支票四紙及
珠寶交嚴孟琳收執供作擔保向嚴孟琳借款而行使該偽造之旅行支票，致嚴女陷於錯誤
而交付新台幣五萬元；嗣嚴孟琳持上述支票至台灣銀行信義分行請求鑑定真偽，發現
支票係偽造，始知受騙等情。因而維持第一審判決論處上訴人行使偽造之有價證券罪
刑之判決，駁回上訴人在第二審之上訴。固非毫無見地。
惟查：第二審法院得不待被告之陳述逕行判決者，以被告經合法傳喚，無正當理由不
到庭者為限，此觀刑事訴訟法第三百七十一條規定自明；又傳票之得為公示送達者，
以被告之所在地不明，並不能以其他方法送達者為限。本件上訴人因被訴偽造有價證
券案件，原審係以定於八十七年九月二十五日審判之傳票，因上訴人現所在不明，無
從送達為由，而裁定公示送達。惟原審原定於八十七年七月十七日審理期日傳票，交
付郵局送至上訴人住所地「台北市士林區○○○路○段一九○巷十八弄十八號二樓」
之傳票，係經以寄存「台北市政府警察局士林分局天母派出所」方式而合法送達予上
訴人；但至另寄至上訴人戶籍地「台北市○○區○○路一四五巷四弄六號四樓」之傳
票，雖經郵務人員於同年六月三十日、七月二日送達無著，惟該送達之郵務人員並未
依原審交付送達之信封上所載「法院文件，無法依民事訴訟法第一百三十六條、第一
百三十七條規定送達時，請依同法第一百三十八條規定寄存送達地之自治或警察機關
」方式送達，即逕以「查無此人」、「遷移不明」退回該傳票，有上開傳票、送達證
書在卷可憑（見原審卷第三十至三一頁、第三五頁至三六頁），其送達方式，非無瑕
疵可指；況上訴人仍得於八十七年十月二十四日在其戶籍住所「台北市○○區○○路
一四五巷四弄六號四樓」收受原審判決書，有刑事判決送達證書在卷可稽（見原審卷
第九四頁），則上訴人是否有刑事訴訟法第五十九條第二款所載之住居所、所在地不
明之情事﹖非無疑竇。原審未進一步查明，逕以上訴人現所在不明為由，裁定為公示
送達並不待上訴人到庭陳述即逕行審判，其所踐行之訴訟程序，自有刑事訴訟法第三
百七十九條第六款之違法。上訴意旨執以指摘，非無理由，應認原判決有撤銷發回更
審之原因。
據上論結，應依刑事訴訟法第三百九十七條、第四百零一條，判決如主文。
中      華      民      國     九十     年      三      月     二十九   日
                              最高法院刑事第九庭
                                  審判長法官  陳  宗  鎮
                                        法官  劉  介  民
                                        法官  魏  新  和
                                        法官  孫  增  同
                                        法官  蕭  權  閔
      右正本證明與原本無異
                                              書  記  官
中      華      民      國     九十     年      四      月      三      日
                                                                        Ｖ


司法院資訊處製作；財團法人民間司法改革基金會備份。
